臺灣桃園地方法院民事判決
 111年度訴字第69號
原      告  陳全仁  
訴訟代理人  李宏文律師
複代理人    蔡佩儒律師
被      告  胡梅      應受送達處所詳卷
上列當事人間請求返還保管款事件，本院於民國111年3月1日言
詞辯論終結，判決如下：
    主  文
原告之訴及假執行之聲請均駁回。
訴訟費用新臺幣玖仟壹佰肆拾元由原告負擔。
    事實及理由
一、本件原告主張：
（一）兩造為夫妻，原告前於民國109年10月22日向勞動部勞工
      保險局（下稱勞保局）申請老年一次金給付，經勞保局於
      109年11月16日核准撥款新臺幣（下同）147萬9,231元。
      嗣原告應允被告要求，於109年11月19日上午7時許，將前
      開老年給付中的130萬元交由被告保管，其後原告因有用
      錢需求，被告乃返還原告20萬元並代為清償原告負欠他人
      債務10萬元。惟被告於109年12月18日留下16萬元予訴外
      人即兩造長女陳詩婷，就無故離家，並帶走剩餘款項84萬
      元（下稱系爭保管款），為此，爰依消費寄託之法律關係
      ，請求被告返還系爭保管款等語。
（二）並聲明：⑴被告應給付原告84萬元，及自起訴狀繕本送達
      翌日起至清償日止，按週年利率百分之5計算之利息；⑵願
      供擔保請准宣告假執行。
二、被告則以：
（一）原告未委由被告代為保管老年給付款項，且被告也有存款
      ，原告交給陳詩婷的錢不是原告的等語，以資抗辯。
（二）並答辯聲明：原告之訴駁回。
三、當事人主張有利於己之事實者，就其事實有舉證之責任。但
     法律別有規定，或依其情形顯失公平者，不在此限，民事
    訴訟法第277條定有明文。又請求履行債務之訴，除被告自
    認原告所主張債權發生原因之事實外，應先由原告就其主張
    此項事實，負舉證之責任，必須證明其為真實後，被告於其
    抗辯事實，始應負證明之責任，此為舉證責任分擔之原則（
    最高法院43年台上字第377號判例要旨參照）。另寄託物為
    代替物時，如約定寄託物之所有權移轉於受寄人，並由受寄
    人以種類、品質、數量相同之物返還者，為消費寄託。寄託
    物為金錢時，推定其為消費寄託。未定返還期限者，受寄人
    得隨時返還寄託物。民法第602條前段、第603條、第598條
    第1項定有明文。
四、得心證之理由：
（一）本件原告主張兩造之間有消費寄託契約，據以請求被告返
      還系爭保管款，依前開規定及說明，即應就兩造之間有消
      費寄託的合意，以及原告交付130萬元於被告的事實負舉
      證責任。
（二）原告雖提出存摺為證（見本院中壢簡易庭110年度壢司調
      字第152號卷第6頁），但這只能證明有人在109年1月18日
      從這個帳戶提領130萬元，至於是誰提領的、提領之後做
      什麼用，從存摺上根本看不出來。
（三）對此，原告固然聲請傳喚陳詩婷到庭作證，但原告所陳報
      的待證事實是，被告在109年12月15日突然拿出一大疊錢
      給陳詩婷看，並告知陳詩婷「這是爸爸的退休金」等情，
      縱使為真，也不足以推認兩造之間有成立消費寄託契約的
      合意，且按原告主張，陳詩婷沒有親見消費寄託的合意或
      系爭保管款的交付，這項證據顯然沒有調查的必要。
（四）除此之外，原告沒有提出其他證據來證明自己的主張，本
      院就無法採認原告主張的事實。兩造之間沒有消費寄託契
      約，原告據以請求被告返還系爭保管款，為無理由，應予
      駁回。
五、綜上所述，原告依消費寄託之法律關係，請求被告給付84萬
    元，及自起訴狀繕本送達翌日起至清償日止，按年利率百分
    之5計算之利息，為無理由，應予駁回；原告之訴既經駁回
    ，其假執行之聲請失所附麗，應併予駁回。
六、本件事證已臻明確，兩造其餘主張及陳述，核與本判決結果
    不生影響，毋庸逐一論述，附此敘明。
七、末按法院為終局判決時，應依職權為訴訟費用之裁判；又訴
    訟費用，由敗訴之當事人負擔。民事訴訟法第87條第1項、
    第78條定有明文。本件訴訟費用即第一審裁判費9,140元應
    由原告負擔，爰判決如主文第2項。
八、據上論結，本件原告之訴為無理由，依民事訴訟法第78條，
    判決如主文。
中    華    民    國    111   年     3    月    11    日
                  民事第一庭  法  官 孫健智
正本係照原本作成。
如對本判決上訴，須於判決送達後二十日內向本院提出上訴狀。
如委任律師提起上訴者，應一併繳納上訴審裁判費。　　　　　
中　　華　　民　　國　　111 　年　　3 　　月　　15　　日
                             書記官  鄧竹君